臺灣高等法院刑事判決
111年度交上易字第260號
上  訴  人  
即  被  告  陳長宏



上列上訴人因過失傷害案件，不服臺灣士林地方法院111年度交
易字第14號，中華民國111年6月17日所為之第一審判決（起訴案
號：臺灣士林地方檢察署110年度偵字第15755號），提起上訴，
本院判決如下：
    主  文
上訴駁回。
    事  實
一、陳長宏於民國110年6月1日凌晨駕駛車牌號碼000-0000號自
    用小客車（下稱A車），沿臺北市北投區大度路3段由東往西
    方向行駛，於同日凌晨0時27分許，行經該路段與聖景路交
    岔口時，本應注意車前狀況及遵守燈光號誌，而依當時天候
    晴、夜間有照明、柏油路面乾燥、無缺陷、無障礙物、視距
    良好，並無不能注意之情事，竟疏未注意及此，未遵守燈光
    號誌，即貿然闖紅燈直行欲通過上開交岔路口，適王子豪騎
    乘車牌號碼000-0000號普通重型機車（下稱B車）沿聖景路
    由南往北方向行駛至該交岔路口，陳長宏所駕駛A車左側車
    身碰撞B車左前車頭，致王子豪人車倒地，並受有左膝擦挫
    傷、上唇擦傷（1.5x0.3公分）及挫傷、左前臂擦傷（1.5x0
    .5公分）及左中指挫傷、右髖擦傷（5x2公分）、左腳踝擦
    傷（3x2公分）等傷害（起訴書漏載左中指挫傷、左腳踝擦
    傷，並誤載右膝擦挫傷、右臂挫傷、雙側足部挫傷，業經檢
    察官於原審當庭更正）。陳長宏在肇事後，在有偵查犯罪職
    權之公務員發覺其犯罪前，向現場處理之警員承認為肇事人
    ，而自首接受裁判。
二、案經王子豪訴由臺北市政府警察局北投分局報告臺灣士林地
    方檢察署檢察官偵查起訴。　　
    理  由
壹、證據能力部分：
一、按被告以外之人於審判外之言詞或書面陳述，除法律有規定
    者外，不得作為證據，刑事訴訟法第159條第1項定有明文。
    又被告以外之人於審判外之陳述，雖不符合刑事訴訟法第15
    9條之1至第159條之4之規定，但經當事人於審判程序同意作
    為證據，法院審酌該言詞陳述或書面陳述作成時之情況，認
    為適當者，亦得為證據；當事人、代理人或辯護人於法院調
    查證據時，知有同法第159條第1項不得為證據之情形，而未
    於言詞辯論終結前聲明異議者，視為有前項之同意，刑事訴
    訟法第159條第1項及第159條之5分別定有明文。本件檢察官
    及上訴人即被告陳長宏就本判決所引用之被告以外之人於審
    判外之陳述，於本院均不爭執證據能力（被告爭執者均屬證
    明力，見本院卷第69至70頁，），且迄言詞辯論終結前均未
    聲明異議，經本院審酌該等證據之作成情況，核無違法取證
    或其他瑕疵，認均適為本案認定事實之依據，依刑事訴訟法
    第159條之5規定，均有證據能力。
二、又本件認定事實引用之卷內其餘非供述證據（詳後述），並
    無證據證明係公務員違背法定程序取得，依同法第158條之4
    規定反面解釋，均有證據能力。
貳、實體部分
一、認定事實之理由及所憑之證據：
　　被告經本院合法傳喚未於審理期日到庭，然被告於原審及本
    院準備程序時固坦承於上開時間、地點駕駛A車與告訴人王
    子豪所騎乘之B車發生碰撞等情，然否認有何過失傷害犯行
    ，辯稱：當時我以為燈號是閃燈，我是因為視力不佳才沒有
    注意到交通號誌，我眼睛有弱視，本案是因告訴人未注意車
    前狀況、超速及逆向行駛而肇事，是告訴人撞我，不是我撞
    他，且當場我未見告訴人受傷，告訴人就醫時間與案發時間
    相隔12小時，我認為告訴人有傷勢誇大，並非本案車禍所致
    等語，然查：
  ㈠被告於110年6月1日凌晨駕駛A車沿臺北市北投區大度路3段由
    東往西方向行駛，於同日凌晨0時27分許，行經該路段與聖
    景路交岔口時，闖紅燈直行，適告訴人騎乘B車沿聖景路由
    南往北方向行經該交岔路口，兩車發生碰撞等情，業據被告
    坦承不諱，核與證人即告訴人、證人即到場員警李貞宜於原
    審之證述相符（見原審卷第191頁至第201頁），並有臺北市
    政府警察局北投分局北投分隊道路交通事故當事人登記聯單
    、道路交通事故談話紀錄表、道路交通事故現場圖、道路交
    通事故調查報告表㈠㈡、道路交通事故補充資料表、現場及車
    損照片及原審勘驗筆錄暨附件擷圖照片在卷可稽（見臺灣士
    林地方檢察署110年度偵字第15755號卷〈下稱偵卷〉第37頁、
    第45頁至第55頁、第59頁、第67頁至第77頁，原審卷第111
    頁至第112頁、第121頁至第127頁、第189頁至第190頁、第2
    13頁至第218頁），此部分事實，首堪認定。
  ㈡按汽車行駛至交岔路口，其行進、轉彎，應遵守燈光號誌；
    汽車行駛時，駕駛人應注意車前狀況，並隨時採取必要之安
    全措施，道路交通安全規則第94條第3項、第102條第1項第1
    款前段分別訂有明文。查被告於前揭時間、地點駕駛A車上
    路，本應注意上開規定並確實遵守，而依當時天候晴、夜間
    有照明、柏油路面乾燥、無缺陷、無障礙物、視距良好等客
    觀情狀，有道路交通事故調查表㈠在卷可參（見偵卷第53頁
    ），並無不能注意之情事，而經原審勘驗B車行車紀錄器影
    像（以下時間為影像時間）結果略為：
　　①00時27分4秒，大度路3段由東往西方向燈光號誌轉為紅燈
    ；
　　②00時27分7秒，聖景路由南往北方向燈光號誌轉綠燈；
　　③00時27分11秒，B車起步直行；
　　④00時27分13秒至同分14秒，A車未依紅燈號誌減速停車即直
    行闖越紅燈，致2車發生碰撞。
　　有原審勘驗筆錄暨附件擷圖照片在卷可參（見原審卷第111
    頁至第112頁、第121頁至第127頁）；另原審勘驗現場道路
    監視器影像結果略為：B車行經至交岔路口途中，A車突然自
    B車右側闖越紅燈並快速駛至B車前方，A車左側車身碰撞B車
    車頭，致B車人、車倒地等情，亦有原審勘驗筆錄暨附件擷
    圖照片附卷可佐（見原審卷第189頁至第190頁、第213頁至
    第218頁），由上開勘驗結果，均足徵被告行進方向之燈光
    號誌已轉為紅燈長達9秒之久，然被告仍未依號誌停車，逕
    行闖越紅燈直行欲通過交岔路口，致其左側車身撞擊前方之
    B車，被告自有未注意車前狀況及未遵守燈光號誌之過失甚
    明。被告辯稱：當時我以為燈號是閃燈，並無過失等語，並
    不可採，而被告雖於本院稱自己有過失等語（見本院卷第68
    頁、第71頁），但又以前詞置辯，並主張係告訴人未注意車
    前狀況，就其所辯實難憑採。
  ㈢又告訴人因本案車禍受有如事實欄一所載傷害之事實，業經
    告訴人於原審證稱：被告駕駛A車撞擊我的機車後，我的左
    側身體先行倒地、摩擦地面，因而受有如事實欄一所示傷害
    ，因為是左側身體先倒地，故傷口主要集中在左側；事故發
    生在凌晨，時間比較晚，我早上還要上班，且當時也有考量
    疫情因素，我後來是請假後才去就醫等語明確（見原審卷第
    192頁、第196頁），核與證人即到場處理員警李貞宜於原審
    證稱：我於110年6月1日凌晨0時許接獲報案至上開交岔路口
    處理交通事故時，我有見到告訴人左唇有明顯傷勢，告訴人
    當場亦告知其左手、左腳、右腰等處受傷，並說他做完筆錄
    後再去醫院；因為當時疫情嚴峻，有些人可能不願意去醫院
    ，所以一般輕症會請當事人評估有無就醫之需求等語相符（
    見原審卷第199頁至第200頁），並有台灣基督長老教會馬偕
    醫療財團法人淡水馬偕紀念醫院111年2月7日馬院醫急字第1
    110000673號函暨附件告訴人病歷資料及傷勢照片在卷可佐
    （見原審卷第79頁至第102頁），足見告訴人前揭證述內容
    ，應可採信。再參以告訴人所受傷勢皆為擦挫傷，且受傷部
    位主要集中在左側，實與告訴人遭A車撞擊後，左側身體碰
    撞、摩擦地面所可能造成之傷勢狀況吻合，是被告所受如事
    實欄一所示傷害與被告前揭過失行為間，確實具有相當因果
    關係。被告辯稱：我認為告訴人有傷勢誇大，告訴人就醫時
    間距離車禍時間過久，非本案車禍所致等語，不足採信。
  ㈣至被告雖另辯稱：告訴人有未注意車前狀況之過失等語，然
    按汽車駕駛人雖可信賴其他參與交通之對方亦能遵守交通規
    則，同時為必要之注意，謹慎採取適當之行動，而對於不可
    預知之他方參予交通者之違規行為，並無預防之義務（最高
    法院74年台上字第4219號判決意旨參照）。換言之，駕駛人
    因可信賴其他參與交通之對方亦能遵守交通規則，且衡諸日
    常生活經驗及一般合理駕駛人之注意能力，已為必要之注意
    ，並已採取適當之措施，或縱未採取適當之措施，仍無法避
    免交通事故之發生時，該駕駛人對於信賴對方亦能遵守交通
    規則乃竟違規之行為，自無預防之義務，難謂該汽車駕駛人
    即有能注意而不注意之過失，而令負過失之責任（最高法院
    90年度台上字第2400號判決意旨參照）。又道路交通安全規
    則訂立之本旨，乃繫於交通路權優先之概念，亦即關於他人
    違規行為所導致之危險，僅就可預見，且有充足時間可採取
    適當之措施以避免結果之發生時，方負其責任，對於他人突
    發不可知之違規行為並無防止之義務。若事出突然，行為人
    依當時情形，不能注意時，縱有結果發生，仍不得令負過失
    責任。查，由前揭行車紀錄器影像勘驗結果可知，被告闖越
    紅燈起至其碰撞B車為止，僅有1、2秒鐘之時間，即為短暫
    ，難認告訴人有充分之時間可採取適當措施避免本案車禍之
    發生；再者，本案交岔路口既設置燈光號誌，即表示往來該
    交岔路口之車輛均應遵守燈光號誌指示通行，以避免車輛發
    生碰撞，是被告違規闖越紅燈之行為，對告訴人即產生未能
    預期之危險，此由告訴人於原審證稱：我在綠燈起步時，有
    察看一下才往前騎，當下並未見到被告車輛，一直到我騎到
    交岔路口中間時，被告車子才衝出來，當時被告車輛僅距離
    我約1個機車之距離，我立即煞車等語（見原審卷第194頁、
    第196頁），可知當時綠燈直行之告訴人無法及時預見被告
    突然駕車闖越紅燈之違規行為，則依前開說明，告訴人並無
    對於被告之違規行為有預防之義務，自不能以告訴人因閃避
    不及而發生碰撞即謂本件車禍之發生係肇因於告訴人有未注
    意車前狀況之過失所致，被告前揭所辯，尚難憑採。
  ㈤綜上所述，被告所辯前詞，不足採信。本案事證已臻明確，
    被告前揭犯行，堪以認定，應依法論科。
二、論罪　
　㈠核被告所為，係犯刑法第284條前段之過失傷害罪。
  ㈡被告於肇事後，於有偵查犯罪權限之公務員知悉肇事人姓名
    前，即向前往現場處理之員警承認其為肇事人，有道路交通
    事故肇事人自首情形紀錄表在卷可查（見偵卷第57頁），是
    被告係對於未發覺之犯罪自首並接受裁判，符合自首之要件
    ，爰依刑法第62條前段規定，減輕其刑。
三、駁回上訴之理由
　㈠原審同上認定，認被告所為事證明確，係犯刑法第284條前段
    過失傷害罪，並以行為人之責任為基礎，審酌被告駕駛車輛
    上路，本應遵守交通規則，竟疏未注意車前狀況，且貿然闖
    越紅燈，肇致本案車禍發生，使告訴人受有前揭傷害，實非
    足取，被告犯後飾詞否認犯罪，迄今尚未賠償告訴人損失或
    取得告訴人之原諒，犯後態度難謂良好，兼衡被告肇事原因
    、過失情節、告訴人所受傷勢程度暨被告自述為大學畢業之
    智識程度、已婚但分居20年、目前在照顧弱勢人員、無固定
    收入、經濟來源係打零工之生活狀況等一切情狀，量處有期
    徒刑2月，並諭知易科罰金之折算標準。經核原審認事用法
    均無違誤，量刑亦稱妥適，應予維持。
  ㈡被告上訴意旨仍持前詞否認犯罪，業據本院論駁如前，並非
    可採，其上訴為無理由，應予駁回。　　　　　　　　　
四、被告經合法傳喚，無正當理由不到庭，爰不待其陳述逕行判
    決。　　　　　　
據上論斷，應依刑事訴訟法第368條、第371條，判決如主文。
本案經檢察官李叔芬到庭執行職務。
中　　華　　民　　國　　111 　年　　11　　月　　24　　日
                  刑事第二庭    審判長法　官  遲中慧
                                      法　官  黎惠萍
                                      法　官  邱筱涵
以上正本證明與原本無異。
不得上訴。
                                      書記官  莫佳樺
中　　華　　民　　國　　111 　年　　11　　月　　24　　日
附錄：本案論罪科刑法條全文
中華民國刑法第284條
因過失傷害人者，處1年以下有期徒刑、拘役或10萬元以下罰金
；致重傷者，處3年以下有期徒刑、拘役或30萬元以下罰金。